臺灣高雄地方法院刑事判決　　　　　110年度交簡上字第123號
上　訴　人
即　被　告　賀昱杰
上列上訴人即被告因過失傷害案件，不服本院高雄簡易庭中華民
國110年6月23日110年度交簡字第706號第一審刑事簡易判決（起
訴案號：臺灣高雄地方檢察署109年度偵字第25590號），提起上
訴，本院管轄之第二審合議庭判決如下：
    主  文
原判決撤銷。
丁○○犯過失傷害罪，處有期徒刑貳月，如易科罰金，以新臺幣
壹仟元折算壹日。緩刑貳年，緩刑期間付保護管束，並應接受法
治教育貳場次。
    事  實
一、丁○○考領有合格駕駛執照，於民國109年5月9日19時55分
    許，騎乘車牌號碼000-0000號普通重型機車，沿高雄市○○
    區○○一路由南往北方向行駛，駛至○○一路與○○路口，
    欲左轉○○路時，本應注意機車行駛宜視交岔路口之路形當
    時路況，並注意前後左右其他車輛及行人，適時轉向直接進
    入應遵行車道，而依當時天候陰（起訴書誤載「天候晴陰」
    ，應予更正），夜間有照明，柏油路面乾燥、無缺陷、無障
    礙物，視距良好，無不能注意之情事，竟疏未注意，在上開
    路口行向左右偏，且未注意前後左右其他車輛，適有甲○○
    騎乘車牌號碼000-0000號普通重型機車，沿○○一路由南往
    北方向行駛至該路口，因反應不及，兩車發生碰撞，甲○○
    當場人車倒地，致受有雙側性膝部挫傷、右側足部挫傷、右
    側大腳趾近端趾骨閉鎖性骨折等傷害。嗣警到場處理，丁○
    ○在場並當場承認為肇事人，查悉上情。
二、案經甲○○訴由高雄市政府警察局○○分局報告臺灣高雄地
    方檢察署檢察官偵查起訴。
    理  由
壹、證據能力之判斷：
    被告以外之人於審判外之陳述，雖不符刑事訴訟法第159條
    之1至之4等4條之規定，而經當事人於審判程序同意作為證
    據，法院審酌該言詞陳述或書面陳述作成時之情況，認為適
    當者，亦得為證據，刑事訴訟法第159條之5第1項定有明文
    。查本判決所引用之證據資料屬於被告以外之人於審判外之
    言詞、書面陳述者，經上訴人即被告丁○○（下稱被告）於
    本院審理時，同意有證據能力（見本院交簡上字卷第38頁）
    ，基於尊重當事人對於傳聞證據之處分權，及證據資料愈豐
    富愈有助於真實發現之理念，本院審酌上開證據作成時之情
    況，無不當取供或違反自由意志而陳述等情形，且均與本案
    待證事實具有關聯性，認為以之作為本案之證據亦屬適當，
    自均具有證據能力，而得採為認定被告犯罪事實之證據。
貳、實體部分：
一、認定犯罪事實所憑之證據及理由：
  ㈠上開犯罪事實，業據被告於警詢及本院審理時均坦承不諱（
    見警卷第3至8頁、本院交簡上字卷第63頁），核與證人即告
    訴人甲○○於警詢、偵訊中之證述相符（見警卷第9至13頁
    、偵卷第19至20頁），並有道路交通事故現場圖、道路交通
    事故調查報告表(一)、(二)-1、道路交通事故談話紀錄表、
    道路交通事故初步分析研判表、現場照片、車輛詳細資料報
    表、高雄市政府交通局車輛行車事故鑑定委員會鑑定意見書
    、高雄市○○○○○○○○○○○○路○○○○○號查詢機
    車駕駛人等資料在卷為證（警卷第15至26、31至43、51至53
    頁、本院審交易字卷第35頁），足認被告自白與事實相符，
    並有證據補強，自堪採信。
  ㈡從而，本案事證明確，被告犯行堪以認定，應依法論科。
二、核被告所為，係犯刑法第284條前段之過失傷害罪。被告於
    肇事後在未被有偵查犯罪職權之機關或公務員發覺前，主動
    向到場處理之員警坦承其為車禍肇事之人，此有自首情形紀
    錄表在卷可查（警卷第27頁），符合自首要件，爰依刑法第
    62條前段規定，減輕其刑。
三、原審以被告犯行事證明確，予以論罪科刑，固非無見，然被
    告於本院審理期間，已與告訴人和解成立並賠償完畢（詳後
    述），已彌補損害，量刑因子已有變動，原審未及審酌，容
    有未恰，上訴意旨請求從輕量刑，為有理由，應由本院予以
    撤銷改判。
四、被告雖主張其為未滿20歲之未成年人，並無前科，當場坦承
    為肇事者，且己承認犯行，其犯罪情狀顯可憫恕，請依刑法
    第59條酌量減輕其刑等語。按惟刑法第59條之酌量減輕其刑
    ，必其犯罪情狀確可憫恕，在客觀上足以引起一般人之同情
    ，認為即使予以宣告法定最低度刑，猶嫌過重，始有其適用
    。至犯罪情節輕重、犯後是否坦承犯行、有無與被害人達成
    民事上和解，暨家庭生活狀況等情，屬刑法第57條所規定量
    刑輕重所應參酌之一般事項，苟非其犯罪具有特殊原因、環
    境或背景，在客觀上足堪憫恕者，尚難遽予適用刑法第59條
    酌量減輕其刑之規定。查被告上開含前科、犯後態度、生活
    狀況等情事，均屬刑法第57條量刑審酌事項，而被告輕忽行
    車安全規則，肇生本件車禍，致告訴人受有前開傷害，侵害
    告訴人身體健康，其所為在客觀上尚不足以引起一般同情。
    再者，依被告整體犯罪情節及本件過失傷害犯行之法定刑，
    並無即使宣告法定最低度刑仍嫌過重或情輕法重的狀況，自
    無刑法第59條酌量減輕其刑規定之適用。
五、爰審酌被告駕車上路，本應謹慎注意遵守交通規則，以維護
    其他用路人之安全，竟在上開路口行向左右偏，未注意前後
    左右其他車輛，致生本件車禍，造成告訴人受有上開傷害，
    傷勢非輕，所為誠屬不該。惟考量其犯後在本院坦承犯行，
    已與告訴人和解成立並賠償完畢，經告訴人供述在卷（見本
    院交簡上字卷第62頁），並有和解書翻拍截圖在卷可佐（見
    本院交簡上字卷第75頁），已賠償告訴人損害，且其先前並
    無犯罪紀錄，有臺灣高等法院被告前案紀錄表在卷可稽，素
    行尚可；兼衡被告自陳國中畢業之教育智識程度，從事外送
    工作，月收入不穩定，經濟狀況普通之生活狀況（見本院交
    簡上字卷第69頁）等一切情狀，量處如主文第2項所示之刑
    ，並諭知易科罰金之折算標準。
六、被告前未曾因案受有期徒刑以上刑之宣告，已如前述，其於
    本院審理時，已賠償告訴人，經告訴人請求給予被告機會，
    同意緩刑等語（見本院交簡上字卷第70頁），足認被告彌補
    損害，而有悔意，堪信其經此偵、審程序及罪刑之宣告，當
    知所警惕，信無再犯之虞。本院因認對被告所宣告之刑，以
    暫不執行為適當，爰依刑法第74條第1項第1款之規定，宣告
    緩刑2年，以啟自新。惟為使被告能記取教訓，並能戒慎自
    己行為、預防再犯，本院認除前開緩刑宣告外，另有課予被
    告一定負擔之必要，斟酌被告於本案之犯罪情節，爰併依刑
    法第74條第2項第8款之規定，命其於緩刑期間，參加法治教
    育2場次，同時依刑法第93條第1項第2款之規定，宣告在緩
    刑期間付保護管束，以促使被告於緩刑期間內能隨時警惕、
    約束自身行為，避免再次犯罪。
據上論斷，應依刑事訴訟法第455條之1第1項、第3項、第369條
第1項前段、第364條、第299條第1項前段，判決如主文。
本案經檢察官丙○○提起公訴，檢察官乙○○到庭執行職務。
中    華    民    國   110    年    11    月    2     日
                  刑事第十庭  審判長法  官   曾鈴媖
                                    法  官   吳俞玲
                                    法  官   陳美芳
以上正本證明與原本無異。
本判決不得上訴。
中    華    民    國   110    年    11    月    2     日
                                    書記官   徐美婷
附錄論罪科刑法條：
刑法第284條
因過失傷害人者，處一年以下有期徒刑、拘役或十萬元以下罰金
；致重傷者，處三年以下有期徒刑、拘役或三十萬元以下罰金。